最高法院刑事判決　　　　　　　一○○年度台非字第三二八號
上　訴　人　最高法院檢察署檢察總長
被　　　告　梁博榕
上列上訴人因被告違反毒品危害防制條例案件，對於台灣台中地
方法院中華民國九十九年十二月三十日第一審確定刑事判決（九
十九年度易字第三九○○號，起訴案號：台灣台中地方法院檢察
署九十九年度毒偵字第二○八八號），認為部分違法，提起非常
上訴，本院判決如下：
    主  文
原判決關於諭知累犯及主刑部分均撤銷。
梁博榕所犯施用第二級毒品貳罪，各處有期徒刑肆月，如易科罰
金，均以新台幣壹仟元折算壹日。應執行有期徒刑柒月，如易科
罰金，以新台幣壹仟元折算壹日。
    理  由
非常上訴理由稱：「按刑法第四十七條第一項規定之累犯，以受
徒刑之執行完畢，或一部之執行而赦免後，五年以內，故意再犯
有期徒刑以上之罪者，始足當之。又被告所犯數罪，如符合刑法
第五十條、第五十一條應併合處罰之要件，雖經法院分別判處有
期徒刑確定，其中一罪且先執行有期徒刑期滿。嗣法院又依檢察
官之聲請，以裁定定數罪之應執行刑確定，則在所裁定之執行刑
尚未全部執行完畢以前，各罪之宣告刑均不發生執行完畢之問題
，其在未裁定前已先執行期滿之罪，僅應將其已執行之刑期自應
執行刑中扣除，不能認該罪已執行完畢，自亦不能據為成立累犯
之要件。（參見最高法院八十八年度台非字第一六一號判決）。
查被告梁博榕固曾於（民國）九十七年間因傷害案件，經台灣苗
栗地方法院於九十七年八月二十五日以九十七年度易字第六○七
號判決判處有期徒刑三月確定，而於九十七年十月七日易科罰金
執行完畢。然查被告於該案判決確定前於九十七年五月二十八日
至同年六月三十日，另因違反毒品危害防制條例及藥事法案件，
經台灣高等法院台中分院以九十八年度上訴字第二○一○號判決
判處有期徒刑五月、三月（合併定應執行刑為有期徒刑七月確定
）、二年七月二次及七月三次（經最高法院以九十九年度台上字
第二四三五號判決駁回上訴確定）。上開數罪，經台灣高等法院
台中分院於九十九年六月十七日，以九十九年度聲字第九九六號
裁定應執行有期徒刑三年八月確定，被告且於九十九年六月十一
日入監執行，指揮書執行完畢日期為一○二年九月二十五日，有
被告全國刑案資料查註表、台灣高等法院台中分院九十九年度聲
字第九九六號裁定、台灣苗栗地方法院檢察署檢察官執行指揮書
等在卷可稽。參照前述法律規定及判決意旨，被告前揭所犯之傷
害罪刑，不發生執行完畢之問題，本件自不能以被告所犯數罪中
之一傷害罪，已於九十七年十月七日執行完畢，即論其於九十九
年五月十九日凌晨一、二時許、及同日凌晨三、四時許，所犯之
施用第二級毒品二罪為累犯。乃原審不察，遽依累犯予以論科，
顯有判決適用法則不當之違背法令。案經確定，且於被告不利，
爰依刑事訴訟法第四百四十一條、第四百四十三條提起非常上訴
，以資糾正。」等語。
本院按：判決不適用法則或適用不當者，為違背法令，刑事訴訟
法第三百七十八條定明文。又受徒刑之執行完畢，或一部之執行
而赦免後，五年以內故意再犯有期徒刑以上之罪者，為累犯，加
重本刑至二分之一，刑法第四十七條第一項定有明文。所謂執行
完畢，在數罪併罰定其應執行刑之案件，必須所定之執行刑全部
執行完畢，始克相當。如於定執行刑之前，因有一部分犯罪先確
定，形式上予以執行，仍應依法定其應執行之刑，俟檢察官指揮
執行「應執行刑」時，再就形式上已執行部分予以折抵，不能謂
先確定之罪已執行完畢。本件被告梁博榕前於九十七年間，因傷
害案件，經台灣苗栗地方法院於九十七年七月三十一日判處有期
徒刑三月（九十七年度易字第六○七號），同年八月二十五日確
定，形式上雖於九十七年十月七日易科罰金執行完畢，惟被告於
九十七年五月二十八日至同年六月三十日另犯違反毒品危害防制
條例及藥事法等罪，經台灣高等法院台中分院分別判處有期徒刑
五月、三月、二年七月、二年七月、七月、七月、七月（九十八
年度上訴字第二○一○號），並經本院九十九年度台上字第二四
三五號判決駁回上訴而確定。嗣台灣高等法院台中分院就前揭違
反毒品危害防制條例及藥事法等罪所處之刑，與上開傷害罪所處
之刑，裁定定應執行刑為有期徒刑三年八月（九十九年度聲字第
九九六號），被告於九十九年六月十一日入監執行，扣除前開形
式上已執行之有期徒刑三月後，尚應執行有期徒刑三年五月，執
行指揮書（折抵羈押日數四十六日）執行完畢日期為一○二年九
月二十五日，有上開裁定、刑案資料查註表及台灣高等法院被告
前案紀錄表在卷可稽。則被告於九十九年五月十九日凌晨一、二
時許犯施用第二級毒品MDMA（俗稱搖頭丸）及同日凌晨三、四時
許犯施用第二級毒品甲基安非他命等二罪時，前犯之傷害罪不能
認已執行完畢，自不成立累犯。原審誤認被告前揭所犯傷害罪，
已於九十七年十月七日易科罰金執行完畢，就本件二罪均依累犯
規定加重其刑後，各量處有期徒刑五月，即有判決適用法則不當
之違背法令。案經確定，且不利於被告，非常上訴意旨執以指摘
，洵有理由。應由本院將原判決關於諭知累犯及主刑（含主刑定
執行刑）部分撤銷，另行判決如主文第二項所示，以資救濟。
據上論結，應依刑事訴訟法第四百四十七條第一項第一款但書，
毒品危害防制條例第十條第二項，刑法第十一條前段、第四十一
條第一項前段、第八項、第五十一條第五款，判決如主文。
中    華    民    國  一○○  年    十    月  二十六  日
                      最高法院刑事第二庭
                          審判長法官  謝  俊  雄  
                                法官  魏  新  和  
                                法官  徐  文  亮  
                                法官  吳  信  銘  
                                法官  葉  麗  霞  
本件正本證明與原本無異
                                      書  記  官  
中    華    民    國  一○○  年    十    月  二十八  日
                                                      K

附錄：本件論罪法條
毒品危害防制條例第十條第二項
施用第二級毒品者，處三年以下有期徒刑。